【裁判字號】    92,台上,875
【裁判日期】    920226
【裁判案由】    妨害自由
【裁判全文】
最高法院刑事判決                                九十二年度台上字第八七五號
    上  訴  人  台灣高等法院高雄分院檢察署檢察官
    被      告  乙○○
                丙○○
                甲○○
右上訴人因被告等妨害自由案件，不服台灣高等法院高雄分院中華民國八十九年九月
五日第二審更審判決（八十九年度上更(一)字第一四七號，起訴案號：台灣高雄地方法
院檢察署八十四年度偵字第五八六三號、偵緝字第七七○號），提起上訴，本院判決
如左：
    主  文
原判決撤銷，發回台灣高等法院高雄分院。
    理  由
本件原判決以公訴意旨略稱：被告乙○○、丙○○夫妻二人曾貸予告訴人謝星錕新台
幣（下同）三十萬元，因謝星錕未即償還，丙○○夫婦心生不滿，夥同被告甲○○，
於民國八十四年一月十九日十時三十分許，在高雄市前鎮區○○○路三五七號九樓發
現謝星錕，三人即基於犯意之聯絡，強押謝星錕返回高市○○區○○街五十八號住處
，未經許可強搜索房間，並取走行動電話乙部、充電器二部、空白呼叫器二個、嗣又
欲強押謝星錕乘坐車號ＪＪ○一四八號小客車，謝星錕不從，甲○○遂持Ｖ字型鐵器
毆打謝星錕右肩、右前臂等部位，遂由甲○○駕車，丙○○夫婦二人控制謝星錕行動
，嗣駛至高雄縣林園鄉屏東等地區利用行動電話籌錢還債未果，於同日十八時許，再
將謝星錕押往高雄縣鳳山市○○路十四巷二弄四號丙○○夫婦住處，開立前開物品之
讓渡書，並將謝星錕關在該處二樓，嗣謝星錕趁丙○○夫婦不注意時逃離，因認被告
等三人均犯刑法第三百零二條、第三百零四條之罪嫌，而被告甲○○另涉嫌刑法第二
百七十七條第一項之罪嫌等情。惟經審理結果，認為不能證明被告等犯罪，因而撤銷
第一審關於妨害自由（甲○○牽連犯傷害罪）部分之科刑判決，改判諭知被告等被訴
妨害自由及甲○○被訴傷害部分均無罪，固非無見。
惟查：原判決雖採信被告等之辯解，認並無妨害告訴人自由，且告訴人謝星錕之傷勢
為其所捏造，為其論斷之依據。然告訴人於警訊時已指訴其於八十四年一月十九日十
時三十分為被告等發現後，即遭押持，至翌日始得逃離，其間綽號「富仔」於其拒不
乘坐被告等之車輛時，並擊傷其右肩及右前臂，迨翌日凌晨二時許，始得逃離云云（
見第二三六一號警卷第六頁背面至第七頁），且被告丙○○及乙○○於警訊時均供稱
：「（我們）於八十四年一月十九日十時三十分，在高雄市前鎮區○○○路三五七號
九樓電梯口發現謝星錕，因謝星錕向我借新台幣三十六萬元後避不見面，經我們夫妻
發現，所以帶我們進入他九樓的房間談，因為沒有錢，所以先將行動電話乙部號碼不
知道及充電器二座、空白呼叫器二個，先給我保管，並寫讓渡書……因沒有錢，所以
與我們同坐自小貨車一起到我家瑞竹路十四巷二弄四號談話，並向他的朋友打電話借
錢……直到八十四年元月二十日二時許，他才自己回家」等語（見同卷第二頁背面及
第四頁背面），卷附八十四年一月二十日阮綜合醫院驗傷診斷書亦載明：告訴人係受
鈍器所傷，其受傷時間推定為八十四年元月十九日上午十一時等語（見同卷第十六頁
），果被告等於警訊時所述及該診斷書所載不虛，告訴人似係於八十四年一月十九日
十時三十分起，與被告丙○○及乙○○相處後始受有前開傷勢，得否謂告訴人之前開
傷勢，係屬捏造者，不無研求之餘地。況被告丙○○夫婦等亦供承告訴人於轉讓行動
電話等物後，已告知其已無財物可供償還，如告訴人確有意自動向他人籌款，何以當
日未能約妥改期清償，致告訴人當日仍需自其高雄市家中，前往位於鳳山市之被告丙
○○夫婦家中，並滯留至翌日凌晨二時，始得返家？其實情為何，既關係被告等有無
上述犯行之認定，自有詳加調查，釐清真相之必要。又原判決雖說明證人即告訴人謝
星錕自檢察官偵查起，迭經合法傳喚，始終不到庭，認其當初於警訊中之片面指訴，
實難率採為被告等犯罪之證據等旨，惟原審既認謝星錕所述仍有不明，應有調查之必
要，並於查得該證人之現址後，依法傳喚，雖該證人經三次合法傳喚未據到庭（見原
審卷第六十五、七十七、九十一頁），然原審未進一步囑託拘提，遽行審結，亦有證
據調查未盡之違誤。以上或為上訴意旨所指摘，或為本院得依職權調查之事項，應認
原判決仍有撤銷發回之原因。又依本件起訴書犯罪事實欄之記載，本件妨害自由與傷
害罪顯有裁判上一罪之牽連關係，依審判不可分之原則應一併發回，附此敘明。
據上論結，應依刑事訴訟法第三百九十七條、第四百零一條，判決如主文。
中      華      民      國    九十二    年      二      月    二十六    日
                              最高法院刑事第十庭
                                  審判長法官  林  增  福
                                        法官  邵  燕  玲
                                        法官  吳  昆  仁
                                        法官  陳  世  雄
                                        法官  惠  光  霞
      右正本證明與原本無異
                                              書  記  官
中      華      民      國    九十二    年      三      月      六      日


司法院資訊處製作；財團法人民間司法改革基金會備份。
